臺灣高等法院刑事判決　　　　　　　　94年度上訴字第1202號
上　訴　人
即　被　告　乙○○
上列上訴人因偽造文書等案件，不服臺灣基隆地方法院94年度訴
字第7號，中華民國94年2月17日第一審判決（起訴案號：臺灣基
隆地方法院檢察署93年度偵字第4274號），提起上訴，本院判決
如下：
    主  文
原判決撤銷。
乙○○行使偽造私文書，足以生損害於他人，累犯，處有期徒刑
陸月，如易科罰金以參佰元折算壹日。
美國運通銀行信用卡 (卡號000000000000000號
）背面偽簽之「甲○○」署押壹枚、「金瓜石仔」打金店之簽帳
單持卡人簽名欄偽簽之「甲○○」署押壹枚均沒收。
    事  實
一、乙○○於民國九十年間，因違反毒品危害防制條例案件，經
    臺灣基隆地方法院判處有期徒刑八月，甫於九十二年七月十
    二日執行完畢，猶不知悔改，於九十三年十月三日九時許，
    在所駕駛之自用小客車上發現女友甲○○所申辦而遺忘在該
    處之美國運通銀行發卡，卡號為000000000000
    000號之信用卡一枚，竟意圖為自己不法之所有，予以侵
    占入己，並基於偽造私文書之犯意，在上述信用卡背面會員
    欄內偽簽「甲○○」姓名，表明為該信用卡所有人之用意而
    偽造私文書後，於翌日（即同年十月四日）持上述信用卡前
    往基隆市○○區○○路三十號一樓之「金瓜石仔」打金店，
    以「甲○○」名義消費行使刷卡，在「金瓜石仔」打金店店
    員所出示簽帳單持卡人簽名欄內偽簽「甲○○」署押，以表
    示真正持卡人「甲○○」確認交易標的、金額及向該特約商
    店消費之意思，進而偽造信用卡簽帳單之私文書予「金瓜石
    仔」打金石之服務人員而行使之，足生損害於甲○○、「金
    瓜石仔」打金店及美國運通銀行對於信用卡管理之正確性，
    使「金瓜石仔」打金店服務人員因此陷於錯誤而交付價值新
    台幣（下同）十二萬元之金飾（統一發票僅記載條塊）一批
    ，旋於當日及翌日將所購得之金飾全數賣予「金瓜石仔」打
    金店以換取現金花用，嗣經美國運通銀行人員通知甲○○後
    ，由甲○○報警處理，而查獲上情。
二、案經被害人甲○○訴由基隆市警察局第二分局報請臺灣基隆
    地方法院檢察署檢察官偵查起訴。
    理  由
一、上揭事實，業據上訴人即被告乙○○於原審坦承不諱，核與
    被害人甲○○指訴之情節相符，復有贓物認領保管收據、Ｂ
    Ｚ00000000號統一發票一紙、「金瓜石仔」打金店
    簽帳單二紙在卷可憑，足認被告於原審之自白與事實相符，
    堪予採信。被告雖於本院審理時辯稱：其未婚妻甲○○將上
    述信用卡放在其車上，其並沒有侵占該信用卡，且其已知錯
    ，並將信用卡交還甲○○，也已繳交持上述信用卡消費之金
    額，甲○○之信用並沒有受到損害，亦無追究其行為之意云
    云。惟：被害人甲○○指稱其於九十三年十月十二日因信用
    卡年費問題，打電話至信用卡發卡銀行詢問，銀行之客服人
    員告知其曾於同年月四日消費十二萬元，其才想起其收到新
    卡後，放在被告車上忘記拿，其知遭盜刷十二萬元，即於同
    年月十三日向警方報案等語，是被告持甲○○申辦而遺忘在
    其車上之信用卡刷卡消費，迄同年十月十三日甲○○報案前
    ，尚未交還上述信用卡予甲○○，是在案發前被告顯有意圖
    為自己不法之所有，而將甲○○之上述信用卡易持有為所有
    之意，不因案發後其將信用卡返還甲○○而免其侵占罪責，
    被告主張其行為並非侵占，尚有誤會。至於被告事後繳清消
    費金額，甲○○亦表示不予追究之意云云，係其犯後對其犯
    罪所造成損害之彌補，屬犯後態度問題，而本案被告所犯之
    罪，非屬告訴乃論之罪，被害人甲○○縱事後表示不再追究
    ，亦無解其罪責，綜上，被告所辯，尚難採信，本件事證明
    確，應予依法論科。
二、核被告所為，係犯刑法第三百三十七條之侵占罪、同法第二
    百十六條、第二百十條之行使偽造私文書罪、同法第三百三
    十九條第一項之詐欺罪。被告偽造文書後復持以行使，其偽
    造署押乃係偽造私文書罪之階段行為，又偽造私文書之低度
    行為應為行使偽造私文書之高度行為所吸收，均不另論罪。
    被告先提示行使偽造之信用卡此一私文書，繼之行使偽造之
    簽帳單此一私文書，係本單一行使偽造私文書犯意之數舉動
    ，核屬接續犯。又被告所犯上開三罪間，有方法結果之牽連
    關係，應從一重之行使偽造私文書罪論處。被告於上述信用
    卡背面偽簽「甲○○」姓名，係表明為該信用卡所有人之用
    意，應論以偽造私文書之罪，公訴人認被告此部分僅犯偽造
    署押之罪，惟因偽造署押為偽造私文書之階段行為，本院自
    得一併予以審究。又被告有事實欄所載之犯罪科刑執行情形
    ，此有本院被告全國前案紀錄表在卷可憑，被告於受有期徒
    刑執行完畢後，五年內再犯本件有期徒刑以上之罪，為累犯
    ，應依刑法第四十七條之規定加重其刑。
三、原審認被告罪證明確，而予論罪科刑，固非無見，惟被告於
    上述信用卡背面偽簽「甲○○」姓名，係表明為該信用卡所
    有人之用意，應論以偽造私文書之罪，原審就此部分僅論以
    偽造署押之罪，尚有未洽。被告上訴主張並未侵占、被害人
    甲○○已不追究及原審量刑過重云云，惟被告行為與侵占罪
    之構成要件該當，業如上述，而被害人甲○○之事後原諒，
    亦不能免其罪責，其以此為上訴理由，尚難認為有理。且關
    於刑之量定，係實體法上賦予法院得為自由裁量之事項，倘
    未有逾越法律所規定之範圍，或濫用其權限，即不得任意指
    摘為違法。原審量刑，已審酌被告之各種犯罪情狀，並無明
    顯失出，被告上訴所稱原審量刑過重云云，亦無理由，惟原
    判決有上揭可議之處，自屬無可維持，應由本院將原判決予
    以撤銷改判，爰審酌被告之素行、犯罪目的、犯罪手段、犯
    後已繳交盜刷金額，態度尚稱良好等一切情狀，量處有期徒
    刑六月，並諭知易科罰金之折算標準。另上述美國運通銀行
    信用卡（卡號000000000000000）背面偽簽
    「甲○○」之署押一枚及「金瓜石」打金店之簽帳單持卡人
    簽名欄偽簽之「甲○○」署押一枚 (簽帳單之客戶存根聯被
    告並未偽簽「甲○○」之簽名），均依刑法第二百十九條之
    規定宣告沒收。
據上論斷，應依刑事訴訟法第三百六十九條第一項前段、第三百
六十四條、第二百九十九條第一項前段，刑法第三百三十七條、
第二百十六條、第二百十條、第三百三十九條第一項、第五十五
條、第四十七條、第四十一條第一項前段、第二百十九條，罰金
罰鍰提高標準條例第一條前段、第二條 ，判決如主文。
本案經檢察官周志榮到庭執行職務。
中　　華　　民　　國　　94　　年　　7 　　月　　1 　　日
　　　　　　　　　刑事第七庭審判長法　官  蔡秀雄
　　　　　　　　　　　　　　　    法　官  林明俊
　　　　　　　 　 　　　　　　　　法　官  蘇素娥
以上正本證明與原本無異。
如不服本判決，應於收受送達後十日內向本院提出上訴書狀，其
未敘述上訴之理由者並得於提起上訴後十日內向本院補提理由書
（均須按他造當事人之人數附繕本）。
                                  書記官  何閣梅
中　　華　　民　　國　　94　　年　　7 　　月　　1 　　日
附錄：本案論罪科刑法條全文
刑法第210條 (偽造變造私文書罪)
偽造、變造私文書，足以生損害於公眾或他人者，處五年以下有
期徒刑。
刑法第216條(行使偽造變造或登載不實之文書罪)
行使第條至第條之文書者，依偽造、變造文書或登載不實事項或
使登載不實事項之規定處斷。
刑法第337條 (侵占遺失物罪)
意圖為自己或第3人不法之所有，而侵占遺失物、漂流物或其他
離本人所持有之物者，處五百元以下罰金。
刑法第339條第１項 (普通詐欺罪)
意圖為自己或第3人不法之所有，以詐術使人將本人或第3人之物
交付者，處五年以下有期徒刑、拘役或科或併科1000元以下罰金
。
